臺灣苗栗地方法院刑事判決　　　　　　100年度交易字第159號
公　訴　人　臺灣苗栗地方法院檢察署檢察官
被　　　告　李美娜
上列被告因過失傷害案件，經檢察官提起公訴（100 年度偵字第
2617號），本院判決如下：
    主  文
李美娜犯過失傷害罪，處拘役伍拾玖日，如易科罰金，以新臺幣
壹仟元折算壹日。
    犯罪事實
一、李美娜於民國99年10月30日下午4 時10分許，騎乘車牌號碼
    305-GMK 號重型機車，沿苗栗縣苗栗市○○街299 巷，由北
    往南方向行駛，行經該巷與同市○○○街無號誌交岔路口時
    ，原應注意行經無號誌之交岔路口，應減速慢行，作隨時停
    車之準備，並注意車前狀況，隨時採取必要之安全措施，且
    行經無號誌車道數相同之交岔路口，同為直行車者，左方車
    應暫停讓右方車先行，以避免危險發生，而案發當時為晴天
    ，有暮光，道路乾燥無缺陷，又無障礙物，視距良好，並無
    不能注意之情形，其竟疏未減速慢行，作隨時停車之準備，
    並注意該路口左右有無來車，禮讓右方來車先行，而貿然駛
    入該路口，致其機車前方與沿僑育北街，由西往東方向行駛
    ，由何雲榮所騎乘之車牌號碼BH2-062 號重型機車後方，發
    生擦撞，何雲榮因而人車倒地，受有左橈骨遠端粉碎性骨折
    合併左尺骨莖突骨折之傷害。李美娜於警方抵達現場尚未知
    悉其為本件肇事者前，主動向警方坦認肇事，並願接受裁判
    而自首。
二、案經何雲榮訴由臺灣苗栗地方法院檢察署檢察官偵查起訴。
    理  由
一、按除簡式審判程序、簡易程序及刑事訴訟法第376 條第1 款
    、第2 款所列之罪之案件外，第一審應行合議審判，刑事訴
    訟法第284 條之1 定有明文。查被告李美娜經起訴所犯之刑
    法第284 條第1 項前段過失傷害案件，係屬刑事訴訟法第37
    6 條第1 款所列之罪，則本院第一審自無庸行合議審判，先
    予敘明。
二、又按被告以外之人（包括證人、鑑定人、告訴人、被害人及
    共同被告等）於審判外之陳述雖不符刑事訴訟法第159 條之
    1 至之4 等4 條之規定，而經當事人於審判程序同意作為證
    據，法院審酌該言詞陳述或書面陳述作成時之情況，認為適
    當者，亦得為證據；當事人、代理人或辯護人於法院調查證
    據時，知有刑事訴訟法第159 條第1 項不得為證據之情形，
    而未於言詞辯論終結前聲明異議者，視為有前項之同意，同
    法第159 條之5 定有明文。其立法意旨在於傳聞證據未經當
    事人之反對詰問予以核實，原則上先予排除，惟若當事人已
    放棄反對詰問權，於審判程序中表明同意該等傳聞證據可作
    為證據；或於言詞辯論終結前未聲明異議，基於尊重當事人
    對傳聞證據之處分權，及證據資料愈豐富，愈有助於真實發
    見之理念，且強化言詞辯論主義，使訴訟程序得以順暢進行
    ，上開傳聞證據亦均具有證據能力。查本件被告於準備程序
    中，對於起訴書所載之證據，均同意有證據能力，且其與檢
    察官於本院言詞辯論終結前，亦未對於本案卷內相關證人之
    證述、文書卷證等資料，有何不得為證據之情形聲明異議，
    再有關本案證人之證述、文書卷證資料經本院於審理期日逐
    一提示並告以要旨，檢察官及被告對證據資料均表示無意見
    ，本院審酌相關證人證述筆錄製成、文書卷證資料取得，並
    無證據顯示有何違背程序規定情事，依據上揭說明，均應認
    具有證據能力。
三、訊據被告雖於警詢及檢察事務官詢問時，否認就本件交通事
    故有何行車過失，然其於本院審理時，已坦認上開犯行，核
    與告訴人何雲榮於警詢及檢察事務官詢問時指訴情節相符，
    並有弘大醫院診斷證明書、道路交通事故調查報告表（一）
    、（二）各1 紙及現場照片7 張在卷足憑，足認其於審理中
    自白，與事實相符。
四、卷附道路交通事故現場圖雖記載被告機車於肇事後，停止於
    僑育北街與新東街路口東南側之新東街道路上，距離該路口
    僑育北街南側道路邊緣虛擬連結線1.9 公尺（車頭）及3.6
    公尺（車尾），且其車頭距離該路口新東街東側道路邊緣虛
    擬連結線3 公尺（1.4 公尺＋1.6 公尺），告訴人機車則係
    停止於上開路口東側之僑育北街道路上，其車頭距離僑育北
    街南側虛擬連結線3.5 公尺，車尾則仍在路口範圍內，而距
    離路口中僑育北街南側道路邊緣虛擬連結線4 公尺，且證人
    即本件承辦員警黃興國亦於審理時結證稱，上開道路交通事
    故現場圖係依照相片資料及現場圖（應指草圖）繪製，但為
    繪圖便利，採直角式繪圖，因此圖上位置略有偏移，比例尺
    亦略乏精準，現場機車彼此間及與道路間距離，係依照車禍
    發生後，車輛靜止狀態繪製，現場圖中道路邊緣線及道路寬
    度，均係以現場柏油路面為準，並不包含道路兩側水溝加蓋
    部分等語。然觀之卷附現場照片編號2 、3 、5 、6 、7 （
    100 年度他字第246 號卷第35至38頁），告訴人機車係傾倒
    於上開路口東側之僑育北街道路上，其車頭顯然已超出柏油
    路面，而停止在路旁水溝加蓋之水泥結構上，全部車身均不
    在路口範圍內，被告機車則係在傾倒該路口僑育北街南側道
    路邊緣虛擬連結線（照片編號3 中該路口南側，即電桿正前
    方，有明顯柏油鋪設邊緣，恰與該虛擬連結線相符）之北，
    全部車身均在路口柏油鋪設範圍內，顯與上開道路交通事故
    現場圖認定被告機車已衝出路口範圍，告訴人機車橫跨路口
    ，車頭距離僑育北街南側道路邊緣尚有3.5 公尺等情迥異。
    查照片乃係機械利用科學原理紀錄事物瞬間狀態之客觀結果
    ，並無主觀錯誤之可能，是在還原案發現場之調查中，其正
    確性遠較證人依據回憶所為之證述，或其於案發當時本於五
    官知覺認知而為之紀錄為高。本件證人黃興國所製作之道路
    交通事故現場圖既與現場照片明顯不符，且與被告及告訴人
    所述亦有矛盾，自難認其紀錄內容與事實相符，而引以證明
    本件被告上開犯行。
五、按汽車行經無號誌之交岔路口，應減速慢行，作隨時停車之
    準備；又汽車行駛時，駕駛人應注意車前狀況，並隨時採取
    必要之安全措施；再汽車行駛至無號誌之交岔路口，車道數
    相同，且同為直行車者，左方車應暫停讓右方車先行，道路
    交通安全規則第93條第1 項第2 款、第94條第3 項及第102
    條第1 項第2 款分別訂有明文。本件被告有適當之駕照，對
    於上開交通安全規定，自應有所認識。又依卷附之交通事故
    調查報告表（一）所載，案發當時天候為晴天，有暮光，道
    路乾燥無缺陷，又無障礙物，視距良好，並無不能注意之情
    形，其竟疏未減速慢行，作隨時停車之準備，並確實注意左
    右來車，禮讓右方車先行，或採取其他必要之安全措施，貿
    然進入該路口，因而與告訴人發生碰撞，造成告訴人受傷，
    其行車失當行為，顯具過失。臺灣省竹苗區行車事故鑑定委
    員會亦同此認定，有臺灣省竹苗區行車事故鑑定委員會100
    年9 月5 日函及所附竹苗區0000000 案鑑定意見書在卷足憑
    。因此，被告於上開時、地肇事導致告訴人因此受傷之事實
    ，核屬明確，洵堪認定。本件被告上開過失行車肇事行為，
    與告訴人傷害結果間，具有相當因果關係。綜上，本件被告
    過失傷害犯行，事證明確，堪以認定，應依法論科。
六、核被告所為，係犯刑法第284 條第1 項前段之過失傷害罪。
    被告於警方接獲報案尚未知悉肇事者身分時，主動向前來現
    場處理之承辦員警坦承肇事，並願接受裁判而自首，有苗栗
    縣警察局苗栗分局道路交通事故肇事人自首情形紀錄表1紙
    在卷，依刑法第62條規定，減輕其刑。爰審酌被告雖因告訴
    人合計請求賠償新臺幣1,112,388 元（見告訴人附帶民事起
    訴狀），而無法與告訴人達成和解，然其於肇事後，確曾前
    往醫院探視告訴人，此業經告訴人於警詢時證述明確（見10
    0 年度他字第246 號卷第27頁），並於告訴人聲請調解時到
    場洽談（見本院卷第23至24頁），復於100 年4 月19日警詢
    時，表示鑑定後將承擔其過失責任等語，態度並無任何不良
    之處，及其違反注意義務程度、告訴人所受傷勢，已婚，有
    子女，需照顧年邁婆婆及高職畢業等一切情狀，量處如主文
    所示之刑，併諭知易科罰金之折算標準。
七、至告訴人另具狀聲請變更起訴法條為刑法第284 條第2 項業
    務過失傷害，並再送請交通覆議部分。查告訴人於100 年2
    月22日具狀向臺灣苗栗地方法院檢察署提出告訴時，即係以
    業務過失傷害為訴求，經起訴檢察官偵查後，認本件被告所
    犯乃係同法第284 條第1 項前段過失傷害罪嫌，因而在起訴
    書中，除明確引用刑法第284 條第1 項前段為起訴法條外，
    另特意闡明何以不適用刑法第284 條第2 項之事實及法理依
    據，本院經審理後，認其闡明內容及起訴引用法條均無不當
    ，自無變更原起訴法條之必要。又本件被告上開過失傷害犯
    行，業經本院審理明確，且被告於審理時亦已坦然認罪，再
    經徵詢公訴檢察官意見，公訴檢察官復表示無再送交通覆議
    必要，足見告訴人此部分之聲請，已無再行調查必要，併予
    說明。
據上論斷，應依刑事訴訟法第284 條之1 、第299 條第1 項前段
，刑法第284 條第1 項前段、第62條、第41條第1 項前段，刑法
施行法第1 條之1 ，判決如主文。
本案經檢察官黃智勇到庭執行職務。
中    華    民    國  100     年    11    月    16    日
                  刑事第一庭    法  官  梁晉嘉
以上正本證明與原本無異。
如不服本判決應於收受判決後10日內向本院提出上訴書狀，並應
敘述具體理由。其未敘述上訴理由者，應於上訴期間屆滿後20日
內向本院補提理由書( 均須按他造當事人之人數附繕本) 「切勿
逕送上級法院」。告訴人或被害人如對本判決不服者，應具備理
由請求檢察官上訴，其上訴期間之計算係以檢察官收受判決正本
之日期為準。
                                書記官  楊佳紋
中    華    民    國  100     年    11    月    16    日
中華民國刑法第284條
（過失傷害罪）
因過失傷害人者，處 6 月以下有期徒刑、拘役或 5 百元以下罰
金，致重傷者，處 1 年以下有期徒刑、拘役或 5 百元以下罰金
。
從事業務之人，因業務上之過失傷害人者，處 1 年以下有期徒
刑、拘役或 1 千元以下罰金，致重傷者，處 3 年以下有期徒刑
、拘役或 2 千元以下罰金。